【裁判字號】    98,交簡上,187
【裁判日期】    981030
【裁判案由】    公共危險
【裁判全文】
臺灣臺北地方法院刑事判決           98年度交簡上字第187號
上  訴  人
即  被  告  乙○○
上列被告因公共危險案件，不服本院98年度店交簡字第377號中
華民國98年7月24日第一審簡易判決（起訴案號：98年度偵字第
13249號），提起上訴，本院管轄之第二審合議庭判決如下：
    主  文
原判決撤銷。
乙○○服用酒類，不能安全駕駛動力交通工具而駕駛，處罰金新
臺幣陸萬伍仟元，如易服勞役，以新臺幣壹仟元折算壹日。
    事  實
一、乙○○於民國98年5月18日某時，在臺北縣新店市○○路附
    近友人住處飲用酒類，明知已達不能安全駕駛動力交通工具
    之程度，竟仍駕駛車牌號碼DN-7998號自用小客車行駛於道
    路，於當日3時許，行經臺北縣新店市○○路3弄5號前，因
    酒後判斷力、注意力減低，擦撞甲○○停放於路邊之車牌號
    碼4708-JK號自用小客車左前保險桿及左後保險桿、左前輪
    上鈑金等處。警方據報到場，發覺其有酒味，經警於3時19
    分許，當場以酒精濃度測定器測得其酒後呼氣酒精濃度達每
    公升0.81毫克，而查悉上情。
二、案經臺北縣政府警察局新店分局報告臺灣臺北地方法院檢察
    署檢察官偵查後聲請以簡易判決處刑。
    理  由
一、上揭犯罪事實，業據被告乙○○於本院審理時坦承不諱，並
    據證人甲○○、高琅斯於警、偵訊時，證人黃銘哲於偵查中
    結證在案（參偵卷第16-21、54-55頁）。且有酒精濃度測定
    紀錄表、刑法第185條之3案件測試觀察紀錄表（未勾選，惟
    證人即警員黃銘哲於偵查中結證: 被告當時有第7項即「命
    駕駛人作直線測試、平衡動作，駕駛人腳步不穩，無法正常
    駕駛」，及第9項即「查獲、測試或訊問過程有語無倫次、
    含糊不清、意識模糊、注意力無法集中」等情況等語在案【
    參偵卷第55頁】）、生理平衡檢測表（內載，被告在(1)直線
    步行10公尺後請其迴轉走回原地、(2)雙腳併攏，雙手向前平
    伸，閉眼、輪流使用左右手的食指指尖觸摸鼻尖、(3)閉雙眼
    ，30秒內朗誦阿拉伯數字，由1001 到1030、(4)用筆在兩個
    同心圓之間的0.5公分環狀帶內，畫另一個圓等項目均不合
    格）、道路交通事故現場圖、道路交通事故調查報告表及報
    告表(一)、本件相關車輛照片、現場照片（參偵卷第30-32、3
    5-39、45-50頁），足見被告前開出於任意性之自白，核與
    事實相符，可以採信。又依行政院國軍退除役官兵輔導委員
    會臺北榮民總醫院88年8月5日（88）北總內字第26868號函
    所載：酒精對人體之影響程度，當呼氣酒精濃度達每公升0.
    25毫克時，輕度協調功能降低，達每0.50毫克時，反應較慢
    、感覺減低，將影響駕駛，達到每公升0.75毫克時，思考與
    個性行為均會改變；達到每公升1.0毫克時，步態不穩，噁
    心嘔吐，精神混惑不清晰；達到每公升1.5毫克時，說話不
    清楚，感覺喪失，視力模糊；達到每公升2.0毫克時，體溫
    與血糖均降低，肌肉控制差，甚至會導致癲癇發作；達到每
    公升3.5毫克時，則已經神智不清，反射減低，甚至呼吸抑
    制。本件被告當時無端擦撞路旁停放之車輛，且於肇事後，
    經警測得呼氣中酒精濃度已達每公升0.81毫克，足認其當時
    之判斷力、注意力均已因其飲用酒類而受有影響，並已達不
    能安全駕駛之程度。從而，本件被告公共危險之犯行，事證
    明確，洵堪認定，應依法論科。
二、核被告所為，係犯刑法第185之3條服用酒類不能安全駕駛動
    力交通工具而駕駛罪。原審以被告事證明確，予以論罪科刑
    ，固非無見。惟按刑事審判旨在實現刑罰權分配之正義，故
    事實審法院對於被告之量刑，應符合比例、平等及罪刑相當
    原則，使輕重得宜，罰當其罪。又法律上屬於自由裁量之事
    項，並非概無法律性之拘束。自由裁量係於法律一定之外部
    性界限內，使法官具體選擇以為適當之處理；因此在裁量時
    ，必須符合所適用之法規之目的；更進一步言，須受法律秩
    序之理念所指導，此即所謂之自由裁量之內部性界限。再者
    ，刑之量定，為求個案裁判之妥當性，法律賦予法院裁量之
    權，於科刑時則應審酌刑法第57條所列各款情狀，分別情節
    ，為被告量刑輕重之標準。本件被告之犯行，雖然提高自己
    或其他用路人之肇事風險。然查，被告並無前科，此有臺灣
    高等法院被告前案紀錄表在卷可稽，其素行尚佳，其首次因
    酒後駕車而罹本罪，於本院審理時並已坦承犯行，深表悔悟
    。而衡諸其酒後之酒精濃度為每公升0.81毫克，尚屬中度，
    且本案並無其他人員傷、亡，被害人車輛之受損情形亦非嚴
    重，認原審對被告從嚴論以有期徒刑4月，尚難謂符合比例
    原則及罪刑相當原則，量刑有所失入，當非法之持平，難謂
    允當。被告上訴以量刑過重而指摘原判決不當，為有理由，
    自應由本院將原判決予以撤銷改判。爰審酌被告為一時便利
    ，酒後駕車，有危害他人生命、財產安全之虞，本件酒後吐
    氣之酒精濃度為每公升0.81毫克，雖與路邊停放車輛發生擦
    撞，但擦撞情況輕徵，被害人車輛受損情形尚非嚴重，且亦
    無人受傷，被告犯後復已坦承犯行，態度尚稱良好等一切情
    狀，量處如主文第二項所示之刑，並諭知易服勞役之折算標
    準。
據上論斷，應依刑事訴訟法第455條之1第1項、第3項、第369條
第1項前段、第364條、第299條第1項前段，刑法第185條之3、第
42條第3項前段，刑法施行法第1條之1第1項，判決如主文。
本案經檢察官張承業到庭執行職務。
中    華    民    國    98    年    10    月    30    日
                  刑事第四庭    審判長法  官  郭惠玲
                                      法  官  李明益
                                      法  官  李桂英
上正本證明與原本無異。
不得上訴。
                                      書記官  嚴君珮
中    華    民    國    98    年    10    月    30    日
附錄本案論罪科刑法條全文:
中華民國刑法第185條之3
服用毒品、麻醉藥品、酒類或其他相類之物，不能安全駕駛動力
交通工具而駕駛者，處1年以下有期徒刑、拘役或科或併科15 萬
元以下罰金。


司法院資訊處製作；財團法人民間司法改革基金會備份。
